臺灣桃園地方法院刑事判決　　　　　　　　　　　　　九十二年度自緝字第一五號
　　自　訴　人　甲○○○管理
　　　　　　　　有限公司　　　設桃園縣桃園市○○○街一五七號一樓
　　代　表　人　邱木水
　　代　理　人　丁○○
　　被　　　告　庚○○
右列被告因侵占案件，經自訴人提起自訴，及臺灣桃園地方法院檢察署移
（九十一年度偵字第一一四一一三號），本院判決如左：
    主  文
庚○○連續意圖為自己不法之所有，而侵占對於業務上所持有之物，處有期徒刑壹年
陸月。
    事  實
一、庚○○前於民國八十九年間，即因擔任社區總幹事，侵占管理費，犯業務侵占罪
    ，經本院以八十九年度易字第三一三六號判處有期徒刑一年二月確定（尚未執行
    ，不構成累犯）。竟仍不知悔改，於九十年五月六日至甲○○○管理有限公司（
    下稱合泰公司）任職，經合泰公司派駐於桃園縣中壢市○○○街一四三巷「博市
    社區」擔任社區總幹事，負責收取社區之管理費，因無錢支付修車費，需款恐急
    ，復基於意圖為自己不法所有之概括犯意，於擔任職務期間，將其基於職務所收
    取之管理費，合計新臺幣（下同）六萬零四百元，予以侵占後供己支付修車費用
    ，嗣經發覺，隨即不知所蹤，合泰公司乃於同年月十二月公告撤職。庚○○離開
    合泰公司後，續承前開概括犯意，於同年七月起，轉至壬○○○○份有限公司（
    下稱豐達公司）任職，經豐達公司派駐於台北縣鶯歌鎮○○路三二九巷六弄「天
    生贏家社區」擔任總幹事職務，亦負責處理日常庶務，支付廠商請款及收取管理
    費等工作，庚○○竟將其於九十年九月間所收取之管理費，合計六萬一千六百二
    十元，及其於同年九月十一日領得天生贏家社區所交付擬付予肯迪恩科技股份有
    限公司（下稱：肯迪恩公司）之貨款一萬元，及晉昌清潔企業社（下稱：晉昌社
    ）之貨款一萬二千元後，全部予以侵占入己，供己花用。嗣於同年十月初，經豐
    達公司發現帳目不符，始查知其上開犯行，庚○○旋於同年月十五日離職。
二、案經合泰公司向本院提起自訴，及豐達公司訴由臺灣桃園地方法院檢察署檢察官
    移送併案審理。
    理  由
一、訊據被告庚○○坦承於九十年五月六日至十二日受僱於自訴人合泰公司，及自九
    十年七月至十月十五日任職於告訴人豐達公司，並經合泰公司派駐博士社區，豐
    達公司派駐天生贏家社區擔任總幹事，負責收取管理費及代付廠商貨款，以及確
    於九十年九月十一日領得天生贏家擬支付予廠商肯迪恩公司、晉昌社之貨款共二
    萬二千元，並侵占自訴人及告訴人公司委其收取之右述之管理費，合計十二萬二
    千零二十元等情不諱，惟矢口否認侵占天生贏家社區所交付擬用以支付肯迪恩公
    司之貨款一萬元及晉昌社之貨款一萬二千元，辯稱：已將領得之款項給付給廠商
    云云，惟查：
  (一)博士社區將該社區之保全、管理費之收取及其他庶務，支付費用，委由自訴人公
    司負責處理，是被告係受自訴人公司之委任收取管理費，再依自訴人公司之指示
    ，轉付博士社區之財務委員，是被告收取管理費後，未依公司指示給付博士社區
    之財務委員，而予以侵占入己，致自訴人公司因而受有損害，自訴人公司自為直
    接被害人，得提起自訴，合先敘明。
  (二)被告於右述期間分別任職於自訴人及告訴人公司，負責社區之保全、管理費之放
    取及其他庶務，支付廠商費用之職務一節，除業據被告供承不諱外，並有自訴人
    所提出之員工獎懲公布單、管理費收款日報表（以上參本院一六○號卷第三十八
    、三十九、四十二頁），及告訴人所提出之薪資總表（參本院卷附於九十三年一
    月十二日筆錄後）可資佐證，均無疑義。
  (三)被告分別侵占自訴人及告訴人公司之管理費六萬零四百元、六萬一千六百二十元
    一節，除亦業據被告坦承不諱如前述外，核與自訴人之代理人丁○○、告訴人之
    代理人陳素珠之指訴情節相符，並有博士社區之管理費收款日報表（參本院一六
    ○號卷第三十八、三十九頁）、博士社區管理委員會公共管理費用分攤收費單二
    十八張（參本院一六○號卷第六十四至八十二頁）、天生贏家社區公寓大廈管理
    委員會收據在卷可稽（參他字第一三○○號卷第三十五至九十頁），是被告此部
    分所為之自白應與事實相符，可以採信，被告侵占自訴人及告訴人公司之右述管
    理費之事實，堪予認定。
  (四)侵占貨款二萬二千元部分：
    (1)被告於九十年七月至同年十月十五日止，受僱告訴人豐達公司，並派駐於天生
      贏家社區，以及其於九十年九月十一日自天生贏家社區所申設郵局00000
      000000000號帳戶領得該社區擬支付予肯迪恩公司及晉昌社貨款共二
      萬二千元等情，除業據被告坦承在案外，並經本院依職權向中華郵政股份有限
      公司板橋郵局調得被告所親自書寫，持以提領之郵政存簿儲金提款單二紙在卷
      ，復有被告所不爭執之豐達公司九十年七月、八月、九月及十月薪資總表四紙
      在卷可稽（均參本院卷），是被告確實已自天生贏家社區領得該二筆款項之事
      實，應無疑義。
    (2)告訴代理人陳素珠指稱：被告未將其自天生贏家社區提領之款項，支付予廠商
      ，為維護該公司之信譽，乃將現金交付證人辛○○，再由辛○○一一支付廠商
      等語，核與證人辛○○於本院審理時證述：伊開始承接天生贏家管理費之保管
      業務，發現社區帳冊有二種，乃反應給公司，經與廠商聯絡，發現有拖欠款項
      ，公司遂將款項交予伊，伊再通知廠商領取等語相符（參本院九十二年十一月
      十日訊問筆錄）。而質之證人丙○○即晉昌社之負責人於本院審理時證稱：約
      二年前承包天生贏家之清洗水塔工程，費用一萬二千元，當時整理好資料寄過
      去，後來有收到匯款的錢等語（參本院九十二年十一月十日審判筆錄）；另證
      人即肯迪恩公司之負責人戊○○於本院審理時亦證稱：承包天生贏家社區之錄
      影帶貨款已收到，是直接至社區收取等語（參本院九十二年十二月四日審判筆
      錄）。參之告訴人所提出被告不爭執由晉昌社提供之存摺影本一紙，該社所承
      包天生贏家社區之該項工程工程款，係於九十年十一月二十一日以電匯方式匯
      入（參本院卷附於九十三年一月十二日筆錄後）；另告訴人所提出被告亦不爭
      執肯迪恩公司所提供之請款單、出貨單、日記帳之記載，該公司上開款項係於
      九十年十一月二十二日領得現金（參本院卷附於九十三年一月十二日筆錄後）
      ，顯見廠商肯迪恩公司及晉昌社領得貨款之時間均已在被告離職（九十年十月
      十五日）之後，由此推知，該二筆貨款確非由被告所支付，從而，告訴人代理
      人陳素珠之前開指訴及證人辛○○之前開證詞，應屬真實而可採，被告辯稱：
      領得之款項已支付予廠商云云，為卸責之詞，不足採信。
  (三)綜上，被告收取右述管理費後，未依自訴人及告訴人公司之指示分別交予博士及
    天生贏家社區，而私自挪供己用，以及其於九十年九月十一日領得天生贏家社區
    擬支付予廠商肯迪恩公司、晉昌社之貨款，但卻未支付予廠商，供己花用，其侵
    占之犯行，事證明確，洵堪認定。
二、核被告庚○○所為，係犯刑法第三百三十六條第二項之業務侵占罪。被告先後多
    次業務侵占犯行，時間緊接、方法相同，觸犯構成要件相同之罪名，顯均係基於
    概括之犯意為之，為連續犯，依刑法第五十六條之規定，應論以一罪，並加重其
    刑。公訴意旨雖未就被告侵占天生贏家社區之管理費六萬一千六百二十元及該社
    區擬支付予肯迪恩公司、晉昌社之貨款二萬二千元部分，提起公訴，惟此部分與
    業經起訴部分既有連續犯之裁判上一罪之關係，為起訴效力所及，本院自應併予
    審理，附此敘明。爰審酌被告有事實欄所示之科刑情形，雖不構成累犯，但被告
    屢犯刑章，素行不佳，加上其另於「大景小城社區」、「當代米羅社區」任職時
    ，即因侵占款項，而遭本院判刑，仍不悔改，於事隔約一年後，因無錢支付修車
    費，竟另行起意，再用同一手法，侵占社區管理費，惡性非輕，且使自訴人及告
    訴人公司之信譽，因其上開犯行，受到嚴重危害等一切情狀，量處如主文所示之
    刑。
三、(一)自訴意旨另略以：被告庚○○除侵占右述管理費外，同時另侵占社區扣款一萬
      元，曠職扣款三千六百元，所為亦涉犯刑法第三百三十六條第二項之業務侵占
      之犯行。
    (二)移送併辦意旨另略以：被告庚○○除侵占天生贏家社區右述管理費及應支付予
      肯迪恩公司、晉昌社之款項外，另侵占天生贏家擬支付予廠商永榮環保工程有
      限公司之貨款三萬元、吉利搭架行之帆布費用一萬二千元、乙○○圍牆工程之
      款項四萬二千六百元部分及盜刷天生贏家住戶林新斌之信用卡，共獲得不法利
      益二萬六千七百八十元，因認被告此部分所為係犯刑法第三百三十六條第二項
      之業務侵占罪，並與前開論罪科刑部分，有連續犯之裁判上一罪之關係。
    (三)按犯罪事實應依證據認定之，無證據不得認定其犯罪事實。又不能證明被告犯
      罪者，應諭知無罪之判決，刑事訴訟法第一百五十四條第二項、第三百零一條
      第一項分別定有明文。又「認定不利於被告之事實，需依積極證據，苟積極證
      據不足為不利於被告之認定時，即應為有利於被告之認定，更不必有何有利之
      證據。」；「告訴人之告訴，係以使被告受刑事訴追為目的，是其陳述是否與
      事實相符，仍應調查其他證據以資審認。」，最高法院三十年上字第八一六號
      判例、五十二年台上字第一三○○號判例可資參照。
    (四)自訴意旨認被告另有右述侵占犯行，無非係以博士社區管理委員會所出具之收
      據等為其論據。惟訊據被告堅詞否認有收取該二筆款項，質之自訴人之代理人
      丁○○於本院訊問時亦陳稱：被告失職，致公司遭社區扣款一萬元，另被告無
      故曠職，公司依規定罰其三千六百元，此二筆款項並未給付被告等語（參本院
      一六○號卷第三十二、三十三頁），足見該筆一萬元是屬於合泰公司對博士社
      區之損害賠償，三千六百元則是合泰公司依據僱傭契約對被告之損害賠償請求
      ，均非合泰公司委交金錢予被告保管，而遭被告侵占，是自無從認定被告侵占
      自訴人該二筆款項。惟自訴意旨認此部分如成立業務侵占罪，與前開侵占管理
      費六萬零四百元部分為實質上一罪之關係，爰不另為無罪之諭知，附此敘明。
    (五)移送併辦意旨認被告另涉上開罪嫌，無非係以告發人豐達公司之指訴，及其所
      提出之提款單、收據、簽帳單等為其論據。訊據被告堅詞否認有此部分之犯行
      ，辯稱：該三筆款項已支付予廠商，另被害人林新斌之信用卡非其所盜刷等語
      。經查：
    盜刷被害人林新斌信用卡獲得不法利益部分，縱為被告所為，其所涉犯之罪應
      屬詐欺或偽造文書之罪名，與侵占罪並無連續犯之裁判上一罪之關係。此部分
      應退由檢察官另為偵查處理。
    侵占工程款部分：告訴人之代理人陳素珠雖一再指陳：被告任職期間，將社區
      委交之擬給付環保、帆布、圍牆等工程款，領得後未給付予廠商予侵占入己，
      為維護該公司之信譽，亦將現金交付承接之總幹事辛○○，轉付予廠商等情，
      以及證人辛○○亦證述：公司交其現金後，再給付予廠商等語，均已如前述。
      惟查，證人己○○即永榮公司負責人於本院審理時證稱：二年前承包天生贏家
      社區之環工程，工程款三萬元，於完工後約一、二個月拿到錢，但不記得何人
      所交付等語。另證人癸○○即帆布施作廠商證稱：於中秋節或中元普渡承包天
      生贏家社區之帆布搭架工程，工程款一萬二千元，已經收到款項，但不記得何
      時、何人所交付等語（以上均參本院九十二年十一月十日審判筆錄）。證人乙○○即圍牆工程承包商證稱：有拿到工程款，是姓「謝」的所付的等語（參本
      院九十二年十二月四日審判筆錄）。本院依職權向中華郵政股份有限公司函調
      天生贏家社區在該公司所申設之00000000000000號帳戶上開三
      筆款項之提款紀錄，經該公司於九十三年二月九日以板營字第九三五一○一九
      ─○○一號函覆暨所附之提款單顯示，該三筆提款之時間均在九十年十月十三
      日。而依告訴人代理人陳素珠所提供之被告與證人辛○○之薪資紀錄（參本院
      卷於九十三年一月十二日筆錄之後），被告十月份領十五天之薪資，證人辛○○十月份則領二十三天之薪資，由此推之，被告應是任職至十月十五日，而證
      人辛○○則是在十月八日或九日（十月份有三十一日）即已到職，換言之，十
      月十三日提領該三筆款項時，被告與證人辛○○二人同時在職，是該三筆款項
      究竟是由被告提領或證人辛○○提領，以及廠商是由何時領得，是自被告或辛○○處領得，均有容疑之處。基於罪疑利於被告之原則，自不能遽認被告確已
      侵占該三筆工程款項。此外，復查無其他積極之證據足以證明被告確有此部分
      之侵占犯行，既無證據證明，揆諸前開規定及說明，本應為被告無罪之諭知，
      惟檢察官認此部分如成立侵占罪，與前開論罪科刑部分有連續犯之裁判上一罪
      之關係，爰不另為無罪之諭知，併此敘明。
據上論斷，應依刑事訴訟法第二百九十九條第一項前段，刑法第五十六條、第三百三
十六條第二項，罰金罰鍰提高標準條例第一條前段，判決如主文。
本案經檢察官廖先志到庭執行職務。
中      華      民      國    九十三    年      三      月      一      日
                                臺灣桃園地方法院刑事第十庭
                                    審判長法  官  江  德  民
                                          法  官  蔡  和  憲
                                          法  官  李  桂  英
右正本證明與原本無異。
如不服本判決，應於判決送達後十日內向本院提出上訴狀( 應附繕本 )，上訴於
臺灣高等法院。
                                          書記官  張  淑  芬
中        華        民        國   九十三   年    三    月      一      日
附論本案罪科刑法條全文：
刑法第三百三十六條第二項：
中華民國刑法第三百三十六條
(公務公益侵占罪、業務侵占罪)
對於公務上或因公益所持有之物，犯前條第一項之罪者，處一年以上七年
以下有期徒刑，得併科五千元以下罰金。
對於業務上所持有之物，犯前條第一項之罪者，處六月以上五年以下有期
徒刑，得併科三千元以下罰金。
前二項之未遂犯罰之。
